臺灣臺中地方法院刑事判決　　　　　　　 99年度訴字第740號
公　訴　人　臺灣臺中地方法院檢察署檢察官
被　　　告　魏榮宏
選任辯護人　黃文崇律師
上列被告因妨害性自主罪案件，經檢察官提起公訴（98年度偵字
第6806號），本院判決如下：
    主  文
魏榮宏無罪。
    理  由
一、公訴意旨略以：被告魏榮宏為彰化商業銀行臺中分行之襄理
    ，長期協助A 女（卷內代號00000000號，真實姓名年籍詳如
    姓名對照表，以下簡稱A 女）之父（卷內代號00000000 - 5
    號，真實姓名年籍詳如姓名對照表）進行家庭理財，因而認
    識A 女。於民國97年間，A 女向被告魏榮宏表示有意繼續升
    學進修，被告魏榮宏即主動表示可以給予協助。嗣於97年8
    月24日晚間7 時許，魏榮宏前往A 女位在臺中市南區之住處
    （詳細地址，詳如姓名對照表），與A 女談論申請大學入學
    等事宜。詎魏榮宏見當日僅A 女單獨在家，A 女又適逢情變
    而情緒不佳，魏榮宏竟萌生強制性交之犯意，在A 女上開住
    處之客廳沙發上，違反A 女之意願，親吻A 女之胸部，並將
    A 女所穿著之牛仔短褲側面拉鍊拉開後，以手伸入A 女之下
    體，再以手指插入A 女陰道之方式，對A 女強制性交得逞，
    適因A 女鄰居開啟鐵捲門之聲響驚動魏榮宏，始離開現場。
    嗣經A 女報警處理後，始循線查悉上情，因認被告涉犯刑法
    第221 條第1 項之強制性交罪嫌。
二、按犯罪事實應依證據認定之，無證據不得認定犯罪事實；不
    能證明被告犯罪者，應諭知無罪之判決，刑事訴訟法第154
    條第2 項、第301 條第1 項分別定有明文。再事實之認定應
    憑證據，如未能發現相當證據，或證據不足以證明，自不能
    以推測或擬制之方法，為裁判之基礎。又認定不利於被告之
    事實，需依積極證據，茍積極證據不足為不利於被告事實之
    認定時，即應為有利於被告之認定，更不必有何有利之證據
    。且刑事訴訟上證明之資料，無論其為直接證據或間接證據
    ，均須達於通常一般人均不致於有所懷疑，而得確信其為真
    實之程度，始得據為有罪之認定，若其關於被告是否犯罪之
    證明未能達此程度，而有合理性懷疑之存在，致使無從形成
    有罪之確信，根據「罪證有疑，利於被告」之證據法則，即
    不得遽為不利被告之認定，其以情況證據（即間接證據）斷
    罪時，尤須基於該證據在直接關係上所可證明之他項情況事
    實，本乎推理作用足以確證被告有罪，方為合法，不得徒憑
    主觀上之推想，將一般經驗上有利被告之其他合理情況逕予
    排除（最高法院76年臺上字第4986號、32年度上字67號判例
    意旨參照）。另按「告訴人之告訴，係以使被告受刑事追訴
    為目的，其指訴是否與事實相符，仍應調查其他證據，以資
    審認，即須藉由補強證據之存在，以增強或擔保告訴人陳述
    之證明力，必被害人所述被害情形，無瑕疵可擊，且就其他
    方面調查，又與事實相符，始足據為有罪判決之基礎（最高
    法院87年度臺上字第2176號、81年度臺上字第3539號判決意
    旨參照）。復按證人係指在他人之訴訟案件中，陳述自己所
    見所聞具體事實之人，為證據之一種。被害人之陳述，有單
    純到庭陳述意見者（刑事訴訟法第248 條之1 、第271 條第
    2 項），有就與待證事實有重要關係之親身知覺、體驗事實
    為陳述者。最高法院93年台上字第6578號判例：「被害人乃
    被告以外之人，本質上屬於證人，其陳述被害經過，亦應依
    人證之法定偵查、審判程序具結，方得作為證據」。旨在闡
    述被害人就與待證事實有關之被害經過所親自聞見之具體事
    實為陳述，亦應踐行刑事訴訟法第158 條之3 之規定，使其
    以證人身分具結，其陳述（證言）始為合法之證據資料，係
    屬證據能力之條件。然被害人之為證人，與通常一般第三人
    之為證人不同。被害人就被害經過所為之陳述，其目的在於
    使被告受刑事訴追處罰，與被告處於絕對相反之立場，其陳
    述或不免渲染、誇大。是被害人縱立於證人地位具結而為指
    證、陳述，其供述證據之證明力仍較與被告無利害關係之一
    般證人之陳述為薄弱。從而，被害人就被害經過之陳述，除
    須無瑕疵可指，且須就其他方面調查又與事實相符，亦即仍
    應調查其他補強證據以擔保其指證、陳述確有相當之真實性
    ，而為通常一般人均不致有所懷疑者，始得採為論罪科刑之
    依據，非謂被害人已踐行人證之調查程序，即得棄置其他補
    強證據不論，逕以其指證、陳述作為有罪判決之唯一證據。
    」（最高法院95年度臺上字第6017號判決可資參照），合先
    敘明。
三、公訴人認被告涉犯刑法第221 條第1 項之強制性交罪嫌，無
    非係以告訴人A 女於警詢之指訴、偵查中之證詞，與證人即
    A 女之母（代號00000000-3號，真實姓名年籍詳如姓名對照
    表）、A 女之父、A 女之友董皓玨及被告之同事陳文擇、被
    告友人蔡適良於偵查中之證述，並有卷附現場圖、A 女住處
    門口之監視器錄影翻拍畫面、受理疑似性侵害驗傷診斷證明
    書、臺灣臺中地方法院檢察署99年2 月22日鑑定書編號2010
    C0021 號測謊鑑定書等為其主要論據。訊據被告固坦承於上
    揭時間至A 女住處商談A 女入大學進修事宜，並於A 女談及
    情變問題而傷心哭泣時，搭拍A 女右肩予以安慰之事實，惟
    堅詞否認涉有上開強制性交犯行，辯稱：伊與A 女討論大學
    進修事宜過程中，聞到A 女有酒味並問A 女是否喝酒，A 女
    答稱是，且情緒開始不穩定，並訴說同居男友和父母親對她
    不好，及她男友拳打相向問題，而開始嚎啕大哭，伊就用右
    手拍她的右肩安慰，A 女突然間倒在伊之胸前，雙手抱著伊
    ，說伊是全世界對她最好的男人，伊嚇一跳，還是繼續拍她
    的右肩安慰，伊並沒有親吻Ａ女胸部，也沒有以手指插入Ａ
    女陰道。伊要離開時，A 女在門口還抱伊一下，並送伊到門
    口外面，還跟伊揮手再見，當時伊小孩在一中街補習，伊都
    固定8點50分要去接小孩才離開的，不是A女所稱因為鄰居開
    鐵捲門才離開的等語。被告之選任辯護人則為被告辯稱：若
    被告有以手指強制性交A女之行為，A女一定會受傷，但A女
    從未提及其因此受傷，此與常情不符，且A女於告訴狀及警
    詢中稱案發當時其有反抗，然於偵查中卻稱沒有反抗，前後
    指述不一，況A女所指被告與其並肩而坐，一面親吻A女的胸
    部，再以右手環過A女身體以手指插入其下體之情節，明顯
    違反人體構造，況Ａ女於偵查、法院審理中，多次大吼大叫
    ，可見其性情之激烈，而A女之住處為連棟式透天屋，左右
    鄰居不及五米，若確受性侵，只需大叫即能引來鄰居關注，
    是其指訴，顯有瑕疵，不足採信云云。
四、證據能力方面：
  (一)按被告以外之人於審判外之陳述，雖不符刑事訴訟法第159
    條之1 至第159 條之4 之規定，而經當事人於審判程序同意
    作為證據，法院審酌該言詞陳述或書面陳述作成時之情況，
    認為適當者，亦得為證據。當事人、代理人或辯護人於法院
    調查證據時，知有第159 條第1 項不得為證據之情形，而未
    於言詞辯論終結前聲明異議者，視為有前項之同意，刑事訴
    訟法第159 條之5 定有明文。核其立法意旨在於傳聞證據未
    經當事人之反對詰問予以核實，原則上先予排除。惟若當事
    人已放棄反對詰問權，於審判程序中表明同意該等傳聞證據
    可作為證據；或於言詞辯論終結前未聲明異議，基於尊重當
    事人對傳聞證據之處分權，及證據資料愈豐富，愈有助於真
    實發見之理念，且強化言詞辯論主義，使訴訟程式得以順暢
    進行，上開傳聞證據亦均具有證據能力。查：本判決所引之
    被告以外之人於審判外所為之陳述及卷內其他書證（供述證
    據部分），查無符合同法第159 條之1 至之4 等前4 條之情
    形，檢察官、被告及選任辯護人於本院準備程序中均表示對
    該等傳聞證據無意見（見本院卷一第18頁反面），並於本院
    審理時並未就卷內其他證據資料之證據能力有所爭執，且迄
    本院言詞辯論終結前，均未主張有刑事訴訟法第159 條第1
    項不得為證據之情形（見本院卷二第78頁），是應認已同意
    卷內證據均得作為證據，且經本院審酌上開傳聞證據作成時
    ，較無人情施壓或干擾，亦無不當取證之情形，認為以之作
    為本案之證據亦屬適當，是上揭傳聞證據自具有證據能力。
  (二)又傳聞法則乃對於被告以外之人於審判外之言詞或書面陳述
    而為之規範。本案判決以下引用之非供述證據，無刑事訴訟
    法第159 條第1 項規定傳聞法則之適用，經本院於審理時依
    法踐行調查證據程序，與本案待證事實具有自然之關聯性，
    且無證據證明係公務員違法取得之物，依法自得作為證據。
五、經查：
  (一)被告確實有於上開時、地前往告訴人A 女家商談A 女至大學
    進修之相關事宜，期間A 女於談及男友感情問題而傷心哭泣
    時，被告確有搭攬坐在其右側之A 女肩膀予以安慰等情，除
    經被告坦認在卷外，復經證人Α女於本院審理中具結證述屬
    實，堪信為真實。而證人即告訴人A 女於警詢、偵訊及本院
    審理中固一再指述於上開期間，另遭被告強制性交之過程，
    包括被告違反伊意願、親吻伊胸部及以手指插入伊陰道等節
    ，然A 女所述之情節有下列前後不符之情形：
  1.告訴人A 女於98年2 月20日警詢時陳稱：當時只有伊一人在
    家，伊請被告進來，在一樓客廳與被告談學校的事情，後來
    被告聞到伊身上有酒味，被告就跟伊說要去伊房間一起喝酒
    ，伊當下以言語拒絕被告。當時被告知道伊剛失戀，被告說
    要安慰伊，再來被告就開始對伊動手動腳，那時伊嚇一跳，
    不知作何反應，隨後被告扯下伊上衣親吻伊胸部，伊跟被告
    說伊不太舒服，請被告回去，那時被告的右手已插入伊下體
    。被告對伊性侵害時伊嚇呆了，不知該怎麼辦。被告對伊為
    性交、猥褻時，伊有反抗，伊一直告訴被告不行，伊的手有
    去撥開被告的手。當時被告用手指插入伊下體內，前後抽動
    約2-3 分鐘。因鄰居的鐵捲門開啟，被告以為伊家人回來，
    所以被告很倉促的趕快跑走等語（見警卷第5 至7 頁）。
  2.於98年5 月18日親自具狀指稱：97年8 月24日晚上因父病、
    情變心情沮喪，想借酒澆愁而外出買滷味配酒，回家後，以
    電話回撥未接來電，被告在電話中表示要告知學校事情且已
    在伊住家樓下，伊開門讓被告進入後，被告以談學校事情要
    伊坐在他旁邊，被告聞到伊有酒味，眼睛紅紅，有飲酒情況
    ，說要到伊房間陪伊喝酒，伊拒絕後，被告改以雙手摸伊的
    臉，說伊長的很漂亮，伊回稱請被告去找銀行的人，被告說
    他是主管不可以，被告要安慰伊，開始對伊騷擾，被告先將
    手放在伊肩膀，伊推開被告，伊嚇呆了，被告是長輩，又是
    隔壁鄰居，且家中無人，事情傳出去，將會在社區無法住下
    去，不知該怎麼回應。被告再邀伊去房間，伊拒絕回稱伊爸
    爸會生氣。被告竟違反伊的意願，趁勢拉開伊短褲的拉鍊（
    親胸部時不自覺拉下被害人拉鍊），伸入伊底褲觸摸伸入陰
    部，伊立即推開被告，並裝勢作嘔，佯稱伊喝醉，請被告回
    去。同時隔壁住戶回來的鐵捲門上升聲，使被告停止性侵害
    行為。被告離去前稱還會回來找伊，伊擔心受害，又不想讓
    家人為伊煩惱，故打電話給彰化銀行理財專員陳文擇告知一
    切，陳文擇說不要告訴伊爸媽就掛掉電話等語（見偵查卷第
    21頁）。
  3.於98年5 月19日偵訊中結證稱：被告來伊家談學校的事後，
    要求到伊的房間喝酒，伊說不行。被告在伊家沒有喝酒，伊
    在被告來之前有喝了一些酒，坐在沙發當時，被告一直安慰
    伊並抱伊，並拉下伊的上衣親伊的胸部，當天伊穿短袖的上
    衣及短的牛仔褲，之後又把伊的牛仔褲側面的拉鍊拉開，把
    手伸進去伊的下體，並插入伊的陰道，當時伊嚇到了，且被
    告是伊爸爸的朋友，又是鄰居，所以伊沒有反抗，伊跟被告
    說伊有喝酒，伊想睡了，請被告回去。當時伊沒有用手撥開
    被告的手等語（見偵查卷第10、11頁）；於99年3 月2 日偵
    訊中證稱：當天伊情緒很不好，所以被告用右手搭在伊的肩
    ，左手拉下伊的衣口，伊是穿T 恤，伊當時嚇到，被告就一
    邊親伊的胸部，同時一隻手拉下伊牛仔褲側面的拉鍊，伊的
    牛仔褲是有彈性、寬寬的，所以成年人的手是有辦法伸進去
    的，當時被告的手指有插入伊的下體，約插入半根手指頭等
    語（見偵查卷第124 頁）。
  4.於99年10月27日本院審理時證稱：「（被告有無亂摸過妳？
    ）有，在2 年前的一個晚上，被告說要幫我問學校的事情，
    他跟校長剛吃完飯，他說有辦法幫我進入大學，因被告看到
    我有喝點紅酒，被告邀我到房間一起喝紅酒，我就知道被告
    意圖不軌，當時我剛好跟我男友吵架，我主動向我男友提出
    暫停舉行訂婚，被告可能知道此事，因被告常常來我家，也
    認識我男友，也有到我男友牙醫診所就醫，被告就要安慰我
    ，我就發現被告意圖不軌，我不知道什麼是性騷擾，什麼是
    性侵害，我知道不要讓被告生殖器插入我陰道，我當時要拖
    延時間，因當時只有我一人在家，我不知道如果我大叫會怎
    樣，我就要拖延，我說我今天喝醉酒了，不行了，你先回去
    ... 」（見本院卷一第163 頁反面）、「（當晚你穿什麼衣
    服？）Ｔ恤、牛仔短褲，即我偵查中庭呈的照片。其中我用
    手摸我自己胸部照片，是用來表示Ｔ恤彈性很好。牛仔短褲
    兩邊都有拉鍊，但被告伸進去的部分就是照片上所示的右邊
    。（你當天有無穿內衣、內褲？）當然有。內衣、內褲沒有
    拉鍊。（被告如何性侵你？）被告知道我和男友吵架，被告
    用長輩身分安慰我，被告舉起右手要拍我肩膀安慰，此時，
    左手就把我Ｔ恤拉下，內衣撥開，親我胸部，並在親的過程
    中，被告右手拉開我褲子拉鍊，並用右手1 個手指插入我的
    陰道內，我不知道是哪根指頭，親胸部和用手插入陰道是同
    時進行的，並同時達到目的。（親吻當時，被告的手就進入
    你的下體？）對。（被告手指接近你內褲時，你有無感覺到
    ？）沒有。（從摸到內褲再伸進去時你有無感覺到？）有，
    我嚇到了，我用右手微撥被告用我胸部的那隻手。（對被告
    伸到你下體的部分，你有何動作？）我已經有拒絕的意思，
    難道被告還不懂嗎。（伸到你下體部分，你都沒有動作嗎？
    ）我已經用手回撥被告摸我胸部的手了，我怕被告硬來，我
    要用軟性的方式保護自己。（後來被告如何停止？）我說我
    今天有點醉，請你回去，剛好隔壁鄰居鐵捲門有打開的聲音
    ，被告也嚇到了，被告手就伸出來，起身離開前在客廳說他
    還會再回來找我。（案發當天，除你剛所述之外，被告有無
    其他動作？）沒有。（你被摸下體當時，有無把雙腿夾緊？
    ）當然有。（是一被碰到就夾緊嗎？）對。我被親胸部時，
    我已經嚇一跳，我不知道被告把我拉鍊拉開，也不知道被告
    要把手伸進去，後來被告手碰到我陰道外面，我就夾緊，被
    告就知道我沒那個意思。因時間很短，胸部一拉開時，被告
    就作調情的動作。（你有無站起來？）沒有。（你為何不站
    起來？）我有坐正，開始坐起來並拒絕被告。（怎麼拒絕？
    ）說我今天不方便。用軟性的方式保護我自己。」（見本院
    卷一第163 頁反面至166 頁）、「（你在警詢中稱，因聽到
    鄰居鐵捲門聲音，被告才倉促趕快跑走，你有看到被告跑走
    的情形嗎？）被告沒有跑走，被告聽到鐵捲門聲音，警覺有
    人，被告就起身走路離開。（你在警詢中稱，被告在你陰道
    抽動約2 、3 分鐘，請你回想，被告手指到底有無深入你的
    陰道？抽動多久？）有。但多久，我很害怕，我不知道。（
    被告手指伸入你陰道時，你當時會否覺得痛？）不會。（你
    可否確定被告手指確實有伸入你陰道？還是在你外陰部撫摸
    、碰觸？）應該是在外陰部撫摸，我覺得手指也有侵入。（
    請確認被告手指是在陰道內抽動，還是只在外陰部撫摸、碰
    觸？）我只知道被告手有進出的動作，被告手應該是在外陰
    部。」（見本院卷一第171 頁反面至172 頁），並A 女於被
    告就A 女所指同時親吻A 女胸部及以右手手指性侵A 女等情
    予以質問時，數次大吼打斷被告問題或斥責、辱罵被告，並
    稱願當場模擬案發情形（見本院卷一第169 至170 頁）。嗣
    於99年11月2 日本院審理時陳稱：「上次開庭時，你們問我
    是陰道裡面還是外面，其實是陰道裡面，我是看到被告還有
    小孩要養，所以才說是外面，我不想把被告告那麼重」等語
    （見本院卷一第202 頁反面）；復於本院100 年4 月13日審
    理中證稱：伊在哭，想著伊男友時，被告右手搭著伊肩，並
    開始對伊上下其手，就是左手摸伊胸部，右手拉開伊褲子之
    拉鍊，手侵入伊陰道，伊有反抗，但動作不大，是用手稍微
    推一下被告摸伊胸部的地方等語（見本院卷二第34、35頁）
    。
  (二)由告訴人A 女前開所述，被告究係一進門就聞到A 女身上酒
    味，即邀約A 女上樓飲酒，A 女立即查覺有異並拒絕被告，
    抑或2 人談完大學進修事宜後，被告始聞到酒味而邀約A 女
    飲酒？而A 女既因被告邀約飲酒而心生警覺，何以未與被告
    保持適當距離，仍與被告併排而坐？又A 女於遭被告性侵過
    程中，究係「沒有反抗」，或僅係「以手撥開被告之手」方
    式反抗，抑或「推開被告」，或以「一直說不行」來拒絕，
    四者差異頗大，A 女就此部分之證述當不可能會有如此大出
    入。另A 女究係以佯稱酒醉、嘔吐等身體不適而勸離被告，
    抑或被告因聽聞隔鄰鐵捲門開啟聲音，恐其犯行被發現而倉
    促離去，或聽聞鐵捲門聲步行離去等節，亦前後指證不一，
    實難採信。復且，依A 女於本院審理中證稱伊被摸下體時，
    雙腿有夾緊，則以A 女當時穿著側邊有拉鍊之牛仔短褲（見
    偵查證物袋照片）坐在椅子上，並有穿著內褲，牛仔短褲中
    央有褲檔且伊雙腿夾緊之情觀之，縱牛仔短褲右側拉開，被
    告能否將右手手指插入半根之長度且抽動2 、3 分鐘之久，
    亦令人質疑。再者，A 女原一再指稱被告以左手拉開A 女上
    衣，親吻A 女胸部並同時以右手手指插入A 女陰道抽動云云
    ，然於本院100 年5 月31日審理時，當庭請二位身高、體重
    與被告及A 女相仿之法警，在A 女指導下現場模擬被告性侵
    A 女情節時，A 女改稱：當時伊坐在被告右手邊（見本院卷
    二第83頁上方照片），伊哭泣時，被告以右手搭在伊右肩，
    同時把伊往被告身上攬過去（見本院卷二第83頁下方照片）
    ，臉就往伊胸部親（見本院卷二第84頁上方照片），右手就
    往下拉開伊側面拉鍊，親完後頭抬起來，被告的右手就伸向
    伊的褲子右側拉鍊並拉開（見本院卷二第84頁下方、86頁上
    方照片），然後被告的右手就開始摸伊的下體（見本院卷二
    第85及87頁上方照片），因被告的力氣很大，把伊身體往他
    拉，伊那時候的反應時間是非常短的，伊就被拉過去了，當
    時伊整個人嚇呆、僵硬了等語（見本院卷二第78頁反面至79
    頁），核與前開迭次證稱被告親吻伊胸部並同時以右手手指
    侵入伊下體抽動，二者同時達成云云，迥然不同；況依上開
    模擬被告之法警姿勢及模擬照片所示，可知A女迭次證稱被
    告係同時親吻A女胸部及以右手手指插入A女下體性侵乙節，
    於人體工學上係屬難以達成之事，且除非A女將身體往前傾
    ，否則模擬被告之法警係無法觸摸到模擬A女之法警下體，
    更遑論以手指插入下體達半根手指之長度並抽動2、3分鐘之
    久。再者，若被告有A女於本院最後一次審理時所稱被告親
    吻伊胸部後抬起頭，再以手指性侵下體之行為，則以A女係
    坐在被告右手邊之位置觀之，被告若欲以手指性侵A女，應
    係以左手為之較符常情且易得逞，豈需大費周章用環繞A女
    身體之右手手指，以不符人體工學之姿勢侵害之理。是告訴
    人A女前開指證，非但前後不一，且與常情不符，而存有重
    大瑕疵，不足採信。
  (三)再者，被告於97年8 月24日晚間19時48分20秒許，駕駛自小
    客車抵達A 女住處並按門鈴後，於19時50分10秒許，有一女
    子將A 女住處大門打開，被告隨即進入並將大門關上，而於
    同日20時19分44秒許，被告以左手側身推開門時，頭稍往後
    再側身走出門外，於20時19分47秒許將大門關上，再步行至
    上開自小客車旁，於20時19分57秒許進入小客車內，於同時
    20分1 秒許將小客車駛離A 女住處門口，且於被告進入A 女
    住處起至被告步出A 女住處後駕駛離去的這段期間，除被告
    外，A 女住處及隔壁房屋均無人出入等情，業經本院勘驗97
    年8 月24日A 女住處門口監視器光碟無訛，並有本院勘驗筆
    錄及監視器翻拍畫面在卷可憑（見本院卷一第134 反頁、13
    5 頁、107 至110 頁），足見被告於離開A 女住處時，步履
    從容，益徵A 女於警詢及偵查中所稱被告係聽聞伊鄰居鐵捲
    門上升開啟聲而倉促趕快逃走云云，要與事實不符，委無足
    取。
  (四)告訴人A 女雖於警詢、偵查中指稱因遭被告強制性交致罹患
    憂鬱症，並自殺多次，伊與被告並無恩怨，伊家境良好，無
    誣陷被告之可能云云（見警卷第5 頁反面、偵查卷第15頁）
    。惟A 女於本案案發前，即96年5 月3 日起陸續因嚴重睡眠
    障礙前往劉昭賢精神科診所診治至99年11月2 日止，且於97
    年4 月起因主訴有憂鬱症、失眠焦慮症而至游文治精神科診
    所治療，至99年10月20日止共治療13次，於診治中陳稱父親
    中風、脾氣不好，對伊惡言，使伊緊張等情，有A 女提出之
    上開醫院診斷證明書及本院向游文治精神科診所函調之病歷
    影本在卷可憑（本院卷一第236 頁、237 頁反面、253 頁）
    ，復於本案案發前之91年2 月間、97年6 月27日因服用安眠
    藥物過量及疑似情緒不穩開天然瓦斯而被送至中山醫學大學
    附設醫院急診，又於案發後之97年8 月28日因服用安眠藥物
    過量被消防隊送到醫院急診，有上開醫院99年7 月19日中山
    醫九九川桓法字第0990006600號函及病歷影本附卷可參（本
    院卷一第81至104 頁），佐以A 女之母證稱：A 女之父中風
    好幾年，侍奉A 女之父壓力太大等語（本院卷二第40頁反面
    ），顯見A 女於本案案發前即因照顧父親之壓力而罹患憂鬱
    、失眠病症，非A 女所指係因此事件而罹患憂鬱症。再者，
    A 女原定於97年9 月間與男友訂婚，卻於97年7 月22日向禮
    餅店告知取消訂單等情，有A 女提出之禮盒訂單影本1 份在
    卷可稽（見偵查卷第63頁），而A 女自承因結婚瑣事、照顧
    中風父親之壓力等原因而於97年6 月27日自殺（本院卷二第
    36頁反面），參以A 女之母證稱：A 女本要和牙醫男友結婚
    ，因被告常於就醫時向A 女男友說A 女父親很有錢，A 女男
    友想要開業要伊幫忙，但因她們2 人還未訂婚，伊沒有說好
    ，後來A 女和她男友常吵架，還未訂婚就分手等語（本院卷
    一第160 頁），及A 女於本院審理時與被告爭執之過程中曾
    喊稱：被告跑到伊男友診所說伊父親在彰化銀行有多少錢，
    如果當A 女家女婿，被告可以貸給伊男友1500萬元，可以多
    少利率，被告心術不正，伊不想說而已，是被告現在逼伊說
    。因伊還沒和男友結婚，要伊男友用伊名字去貸款，但櫃檯
    說只能貸80萬元，伊男友覺得伊在羞辱他等情（本院卷一第
    172 頁反面、173 頁），可知A 女就被告向伊男友宣稱A 女
    父親財力雄厚，銀行可貸款1500萬元予A 女男友開業，卻於
    A 女出面貸款時未予核准乙事，心有不滿。是A 女前開陳稱
    與被告間無仇隙，不可能誣陷被告云云，亦無足取。另A 女
    陳稱曾因與伊男友拉扯受傷而至醫院驗傷等語（見本院卷二
    第37頁），復有97年6 月6 日凌晨0 時許因臉、頭皮及頸之
    挫傷、前臂挫傷、頭部損傷至中山醫學大學急診驗傷之紀錄
    附卷可憑（見本院卷一第97頁反面、98頁反面），則A 女僅
    因與伊男友拉扯受傷即會前往醫院驗傷以保全證據，衡情，
    若被告有A 女所指親吻伊胸部及以手指插入伊下體抽動之強
    制性交行為，A 女理應立刻至醫院驗傷採集被告手指膚屑殘
    留物或保留當日所穿衣物以保全被告殘留之唾液等跡證（見
    本院卷一第169 頁反面），然A 女卻未為之（見本院卷二第
    37頁），亦與A 女個人經驗及一般常情不符。
  (五)又證人陳文擇於偵查中及本院審理中雖均具結證稱：A 女於
    9 7 年8 月24日晚間曾打電話給伊，說被告對伊作了不禮貌
    或毛手毛腳的事情，正確用語，伊不記得了，伊很震驚，並
    問Ａ女有無跟她父母說，Ａ女說她父母應該不會相信，因被
    告在伊父母面前形象很好，伊一直鼓勵Ａ女要向她爸媽講，
    因這種事情，不是伊可以處理的，伊就掛電話了，印象中A
    女並未叫伊將此事報告彰化銀行長官處理，否則伊會報告長
    官等語（見偵查卷第51頁、本院卷一第199 頁反面、201 頁
    面）；及證人董皓玨於偵查中證稱：有一天晚上A 女打電話
    跟伊說她被人家欺負，說被告摸她的胸部、親她，並用手指
    插入她的生殖器，當時A 女的情緒很不穩定，伊慢慢的問出
    才知道是被告，伊以客訴的方式發一封EMAIL 給被告的總公
    司。因伊與A 女是朋友，是幫她做結婚拍照的等語（見偵查
    卷第78、79頁）。然證人陳文擇、董皓玨之證詞，均係聽聞
    A 女事後轉述之詞，其2 人並未在場見聞，其等證詞，已難
    採為不利被告之認定。且證人陳文擇、董皓玨前開證詞，亦
    與A 女所證：伊打電話跟陳文擇說他們主管欺負伊，他們銀
    行要處理，陳文擇嚇一跳，回伊怎麼可能就掛電話。伊沒有
    向董皓玨陳述太多，只說伊被欺負，但董皓玨大概猜的出來
    等語（見本院卷一第167 頁反面），並不相符，自難據證人
    陳文擇、董皓玨之證詞，為被告有對A 女為強制性交之認定
    。再者，A 女自承伊平時會把私密之事告訴伊姐姐或高中同
    學，伊平常除請教陳文擇股票、基金事情外，並無任何交情
    ，伊打電話告知陳文擇，是希望彰化銀行知道這件醜聞，可
    以懲戒被告等語（本院卷一第36頁反面），佐以證人董皓玨
    為某媒體工作人員，曾以電子郵件要求彰化銀行懲處被告等
    情（見偵查卷第84頁名片、98、169 頁之電子郵件），則A
    女對無深交之陳文擇、董皓玨所述情節是否真實，及是否另
    有其他考量或目的，均有疑義。
  (六)再者，證人A 女之父、A 女之母雖於偵查及本院審理中證稱
    ：被告於案發後第三天早晨，曾到A 女住處向A 女之母下跪
    認錯，並曾偕同被告友人蔡適良前往A 女住處與A 女之父母
    商談和解事宜等語，且證人蔡適良亦證稱確曾陪被告去A 女
    住處洽談感情事宜，A 女很大聲很兇的要被告拿100 萬元出
    來，並質問被告為何A 女為不禮貌之行為，但被告否認有對
    A 女為不禮貌行為等語（見本院卷二第51頁）。然查：
  1.被告固曾於98年8 月27日清晨6 時7 分27秒許至A 女住處，
    並於同日6 時38分40秒許離開A 女住處，業經本院勘驗A 女
    住處門口光碟無訛，有本院勘驗筆錄在卷可稽（見本院卷一
    第135 頁），且為被告所不爭執，惟被告辯稱係因A 女於97
    年8 月26日以伊所申辦之0000000XXX號行動電話（詳細號碼
    詳本院卷證物袋）撥打被告持用之0000000000號行動電話，
    要被告前往A 女男友住處談判未果，被告恐A 女父母誤解，
    方於翌日清晨前往A 女住處向A 女之母解釋，並提出000000
    0000號行動電話之通聯紀錄為憑（見本院卷一第179 至185
    頁），且A 女亦於本院審理中證稱確以電話聯絡被告前往伊
    男友住處附近公園談判等語（見本院卷一第171 頁），參以
    A 女之父與被告任職之彰化銀行往來甚久，為該分行之重要
    客戶，並與被告有相當交情，且被告確於A 女傷心哭泣時有
    對A 女為搭肩安慰之肢體動作，被告於公於私均不希望因此
    造成A 女之父母誤解，是被告縱於於翌日清晨前去向A 女之
    母說明，亦與常情無悖，要難據此認被告畏罪心虛。
  2.A 女之母雖於警詢、偵查及本院審理中均證稱該日清晨被告
    有向其下跪認錯云云，惟此為被告所否認，且A 女之母於警
    詢中證稱：當天早上是幫傭先開門讓被告在客廳等伊回家，
    伊一進家門，被告就向伊下跪，求伊原諒，被告下跪認錯當
    時，家中菲傭本來有在場，但伊為顧及被告面子，先請菲傭
    回二樓房間云云（見核退卷第7 頁），核與其於本院審理中
    證稱：被告向伊下跪認錯時，菲傭沒有在場目睹，因伊叫菲
    傭先進去，只有伊在場云云（見本院卷一第160 頁反面、卷
    二第39頁），及A 女於警詢中指稱：被告在案發時間情隔2
    天之後，有來伊家向伊和爸媽下跪云云（見警卷第7 頁），
    均不一致，不足採信。
  3.至被告於97年9 月5 日雖偕同友人蔡適良前往A 女住處，然
    此係因A 女在亂，A 女之母打電話要求被告前往A 女住處，
    被告方偕同蔡適良前往乙節，為A 女之母證述在卷（本院卷
    一第161 頁），且於被告到場後，A 女很兇的責罵被告，要
    求被告賠償100 萬元或叫被告妻子到場，被告有叫其妻邱靖
    惠到場，但否認有對A 女為不禮貌行為乙節，業據證人蔡適
    良證述在卷，已如前述，且A 女之母亦不否認係A 女要求被
    告叫其妻子到場（見本院卷一第162 頁），則被告在A 女情
    緒失控情形下要其妻到場，亦不能據此推論被告為A 女所指
    之強制性交行為。
  (八)公訴人雖又以A 女於偵訊期間接受臺灣臺中地方法院檢察署
    鑑定人李錦明鑑定，對於：「1.妳說那天（97/8/24 ）魏榮
    宏有把手指放入你陰道有沒有說謊？答：沒有。2.妳說那天
    （97/8/24 ）魏榮宏把手指放入妳陰道有沒有騙我？答：沒
    有。」之問題呈現無不實反應之該署99年2 月22日2010C021
    號鑑定書，作為認定被告犯行之依據。惟按測謊之證據方法
    ，係依一般人在說謊時，會產生遲緩、緊張、恐懼、不安等
    心理波動現象，乃以科學方法，由鑑定人利用膚電測謊儀器
    ，將受測者上開情緒波動反應予以紀錄，資以判斷受測者有
    無說謊。測謊所得之證據，固非不得參酌其他證據以判斷待
    證事實，然無論施測方或受測方，抑或測謊設備，仍不能謂
    無可能之變數存在，自難認足以作為唯一及絕對之依據，故
    不能使用鑑定結果，作為證明犯罪事實存在與否之唯一證據
    ，法院仍應調查其他證據，以察受測謊人所述是否與事實相
    符（最高法院98年度臺上字第2345、3439號判決意旨參照）
    。然本件證人Ａ女先後證述既有上開歧異，已難遽信，客觀
    上亦無其他積極證據足認被告確有前開強制Ａ女性交之行為
    ，縱A 女測謊結果未呈說謊反應，亦不足遽為對被告有罪之
    認定。另有關卷附馬偕紀念醫院所出具之A 女受理疑似性侵
    害事件驗傷診斷書（見偵查卷證物袋）顯示，其驗傷時間係
    98年2 月20日，與97年8 月24日本案案發時間以時隔近半年
    ，且該檢驗結果僅「無新的傷」，此外身體其他部位並無受
    傷之記載，依此驗傷診斷書僅能證明A 女處女膜有舊傷痕，
    但仍無從證明與本案待證事實確有關聯性（即該客觀檢驗結
    果，並不足以遽認係因遭被告之性侵害所造成），是以卷附
    前開受理疑似性侵害事件驗傷診斷書，亦不得逕據為不利於
    被告之佐證。
六、綜上所述，被告於上揭時間前往A 女住處商談A 女大學進修
    事宜期間，A 女因談及男友感情問題而傷心哭泣時，被告確
    曾以手搭攬A 女肩膀之動作安慰A 女，縱A 女事後或因認被
    告任職銀行未准予貸款係導致伊與男友感情生變因素之一，
    而認被告予以安慰之舉動極端矯情虛偽，又因受憂鬱病症狀
    負面思想之影響而對被告之安慰舉動有極端厭惡之感，然除
    此之外，A 女就指證被告對伊親吻胸部及以手指插入A 女下
    體抽動之強制性交過程既存有上開重大瑕疵，而難以採信，
    且測謊鑑定又僅得作為補強證據證明力參考之用，而非可作
    為判斷事實之唯一及絕對之憑據。是以，A 女於二十餘歲之
    青春年華即長期照顧中風父親，因此承受極大壓力致罹離憂
    鬱病症，又逢感情重大變故，固令人同情，然本件檢察官所
    提出之證據，既不足為被告有罪之積極證明，其指出證明之
    方法，亦無從說服法院形成被告有罪之心證。此外，復查無
    其他積極確切證據，足認被告有何檢察官所指之強制性交犯
    行，基於無罪推定之原則，本院自應為被告無罪判決之諭知
    。
據上論結，應依刑事訴訟法第301條第1項，判決如主文。
本案經檢察官陳雅瑩到庭執行職務。
中    華    民    國   100    年    6     月    28    日
            刑事第十一庭  審判長法  官  林慧英
                                法  官  林學晴
                                法  官  廖純卿
以上正本證明與原本無異。
如不服本判決應於收受送達後10日內向本院提出上訴書狀，並應
敘述具體理由；其未敘述上訴理由者，應於上訴期間屆滿後20日
內向本院補提理由書（均須按他造當事人之人數附繕本）「切勿
逕送上級法院」。
                                書記官  柳寶倫
中    華    民    國   100    年    6     月    28    日